臺灣高等法院高雄分院刑事判決　　　 100年度交上訴字第19號
上　訴　人
即　被　告　劉榮俊
選任辯護人　陳建誌律師
上列上訴人因業務過失致死案件，不服臺灣高雄地方法院99年度
審交訴字第301 號中華民國99年12月29日第一審判決（起訴案號
：臺灣高雄地方法院檢察署99年度偵字第27934 號），提起上訴
，本院判決如下：
    主  文
上訴駁回。
劉榮俊緩刑貳年。
    事  實
一、劉榮俊為職業聯結車司機，平日以駕駛職業聯結車、大貨車
    為業，並考領有職業聯結車之駕照。劉榮俊於民國99年8 月
    30日16時52分許（原判決誤載為同日16時22分，特予更正）
    ，駕駛車牌號碼JF-C56號營業大貨車，沿高雄市○○區○○
    路由南往北行駛，行經該路154 之9 號前時，本應注意高雄
    市○○區○○路係禁止大貨車及聯結車進入之路段，且兩車
    並行應保持安全間隔，依當時狀況天候為晴，且為日間，道
    路無缺陷、無障礙物，視距良好，亦即客觀環境上並無不能
    注意之情事，卻疏未注意及此，適有林宜蓁騎乘之車牌號碼
    WBT-650 號輕型機車同向行駛在前，劉榮俊駕駛之大貨車車
    頭右前輪外側與林宜蓁騎乘之車牌號碼WBT-650 號輕型機車
    左側發生碰撞，林宜蓁因而失去平衡人車倒地，頭部遭劉榮
    俊駕駛之大貨車車輪碾過，造成林宜蓁頭部外傷、頭部開放
    性骨折，當場死亡。劉榮俊於肇事後，警方未發覺其犯罪之
    前，在場目擊者即撥打110 報案，但未表明何人為肇事者，
    並於警方到場處理車禍時，主動坦承肇事，而願接受裁判。
二、案經被害人家屬林依仟訴由高雄縣政府警察局岡山分局報請
    臺灣高雄地方法院檢察署檢察官偵查起訴。
    理  由
一、本件被告劉榮俊所犯係死刑、無期徒刑、最輕本刑為3 年以
    上有期徒刑以外之罪，已經被告就被訴事實先為有罪之陳述
    ，經審判長告知被告簡式審判程序之旨，並聽取當事人之意
    見後，依刑事訴訟法第273 條之1 第1 項之規定，裁定進行
    簡式審判程序。又本件關於卷內之證據，其關於傳聞證據部
    分，依同法第273 條之2 規定，不受第159 條第1 項關於傳
    聞法則規定之限制，依法均有證據能力。
二、上揭事實，業據上訴人即被告劉榮俊（下稱被告）於本院審
    理時供承不諱，並有相驗屍體證明書、檢驗報告書及勘（相
    ）驗筆錄、道路交通事故調查報告表(一)(二)、道路交通事故現
    場圖、職務報告、現場及交通事故照片在卷可稽。又按汽車
    行駛時，駕駛人應注意車前狀況及兩車併行之間隔，並隨時
    採取必要之安全措施。道路交通安全規則第94條第3 項定有
    明文。而上開規定係一般駕駛人所應注意並確實遵守之事項
    ，被告既領有職業聯結車駕駛執照，自應知之甚詳，且依被
    告之智識、能力，復無不能注意之情事，詎被告竟疏未注意
    前開規定，致與被害人林宜蓁發生車禍，其駕駛行為有過失
    至為明確。況本件經送臺灣省高屏澎區車輛行車事故鑑定委
    員會鑑定亦認「被告駕駛大貨車行駛禁止進入之路段，超越
    未保持安全間隔為肇事原因」等情，有該鑑定委員會99年10
    月6 日高屏澎區990801號鑑定意見書在卷可參( 偵查卷第38
    頁) 。再者，被害人林宜蓁確因本件車禍致頭部外傷、頭部
    開放性骨折，當場死亡等情，業經臺灣高雄地方法院檢察署
    檢察官督同法醫師相驗明確，並製有相驗屍體證明書、檢驗
    報告書及勘驗筆錄在卷可憑（相驗卷第24頁、第27頁、第31
    -36 頁）。是被告未盡前開注意義務與被害人林宜蓁死亡間
    ，顯有相當因果關係。從而，被告前開任意性自白核與事實
    相符，洵堪採為論罪科刑之依據。本件被告前開犯行，事證
    明確，堪以認定，應依法論科。
三、末按刑法上所謂業務，係指個人基於其社會地位繼續反覆所
    執行之事務（最高法院71年臺上字第1550號判例意旨參照）
    。查本件被告為職業聯結車司機，平日以駕駛聯結車、大貨
    車為業，當屬從事業務之人，被告所為，係犯刑法第276 條
    第2 項前段之業務過失致死罪。又被告肇事後，於警方未發
    覺前，對前往處理車禍員警坦承肇事，並願接受裁判，有調
    查筆錄及高雄縣政府警察局道路交通事故肇事人自首情形紀
    錄表可參( 警卷第21頁) ，堪認符合自首之要件，爰依刑法
    第62條前段之規定，減輕其刑。
四、原判決認被告罪證明確，因而適用刑法第276 條第2 項、第
    62條前段規定，審酌被告係從事業務之人，本應盡道路交通
    安全規則所規定之注意義務及法社會共同生活圈之普通注意
    義務，被告竟疏於注意及此致肇事，且因此造成被害人死亡
    ，所為實屬不該，且迄原審審理時仍未與被害人家屬達成和
    解，實難認有賠償之誠意，惟念及被告犯後坦承犯行，態度
    尚佳，並參以被害人家屬於原審審理中表示：我們是單親家
    庭，從小都是由母親扶養我們長大，經濟來源都是母親，現
    在母親過世，不只對我們的傷害很大，而且少了母親的收入
    ，我們的經濟負擔也加重，希望可以從重量刑等語（原審卷
    第22頁）之情等一切情狀，量處有期徒刑一年。經核原判決
    認事用法，尚無不合，量刑亦屬允當。被告上訴意旨認量刑
    過重，指摘原判決不當，為無理由，應予駁回。
五、查被告未曾受有期徒刑以上刑之宣告，有台灣高等法院被告
    全國前案紀錄表一份附卷可稽，此次係屬偶發過失犯，況被
    告於本院審理中已與告訴人林依仟等人達成和解，並已支付
    告訴人林依仟等人新台幣470 萬元，有和解書在卷可憑；且
    告訴人亦具狀表示刑事部分不予追究，被告經此論罪科刑之
    教訓，當知警惕，應無再犯之虞，本院認其所宣告之刑，以
    暫不執行為適當，爰併宣告緩刑2 年。
據上論斷，應依刑事訴訟法第368 條，刑法第74條第1 款，判決
如主文。
本案經檢察官郭振昌到庭執行職務。
中    華    民    國   100    年    5     月    3     日
                刑事第五庭  審判長法  官  曾永宗
                                  法  官  任森銓
                                  法  官  鍾宗霖
以上正本證明與原本無異。
如不服本判決應於收受本判決後10日內向本院提出上訴書狀，其
未敘述上訴理由者，並得於提起上訴後10日內向本院補提理由書
狀（均須按他造當事人之人數附繕本）「切勿逕送上級法院」。
中    華    民    國   100    年    5     月    3     日
                                  書記官  陳武悅
附錄本件判決論罪科刑法條：
中華民國刑法第276 條第2項
（過失致死罪）
從事業務之人，因業務上之過失犯前項之罪者，處5 年以下有期
徒刑或拘役，得併科3 千元以下罰金。